【裁判字號】    98,再,1
【裁判日期】    980827
【裁判案由】    詐欺
【裁判全文】
臺灣桃園地方法院刑事判決                 98年度再字第1號
公  訴  人  臺灣桃園地方法院檢察署檢察官
被      告  甲○○原名宣長俊.
上列被告因詐欺案件，經檢察官聲請以簡易判決處刑（96年度偵
字第27639 號），本院於中華民國96年12月28日為刑事簡易第一
審判決，經本院於98年6月9日裁定開始再審（98年度壢聲簡再字
第2 號），本院認不宜以簡易判決處刑，改依通常程序審理，判
決如下：
    主  文
甲○○無罪。
    理  由
一、公訴意旨略以：被告甲○○（原名宣長俊）能預見提供金融
    機構帳戶之存摺、金融卡及密碼予他人使用，足以幫助他人
    提領獲取詐欺之犯罪所得，竟仍不違背其本意，基於幫助詐
    欺取財之不確定故意，於不詳時間，在臺灣地區某處，將其
    所有之華南商業銀行股份有限公司（下稱華南銀行）中壢分
    行帳戶（戶名：宣長俊，帳號：000-00-000000-0 號），以
    不詳代價，出售予姓名年籍不詳之成年人，供作詐騙集團使
    用。嗣該詐騙集團成員於民國96年8月31日下午5時許，撥打
    電話給被害人乙○○，佯稱其網路購物匯款操作程序出現錯
    誤，要求至自動櫃員機前依指示重新操作，才不至造成損失
    云云，致陷於錯誤，而於同日晚間7時7分許，按詐騙集團成
    員指示至自動櫃員機操作，嗣因被害人發現由帳戶即轉出新
    臺幣（下同）9,999 元至被告前開帳戶內，始知受騙，並報
    警循線查獲上情，因認被告涉犯刑法第30條第1 項前段、第
    339條第1項之幫助詐欺取財罪嫌。
二、按犯罪事實應依證據認定之，無證據不得認定犯罪事實；不
    能證明被告犯罪或其行為不罰者應諭知無罪之判決，刑事訴
    訟法第154條第2項、第301條第1項定有明文。又認定不利於
    被告之事實，須依積極證據，苟積極證據不足為不利於被告
    事實之認定時，即應為有利於被告之認定；再認定犯罪事實
    所憑之證據，雖不以直接證據為限，間接證據亦包括在內，
    然而無論直接或間接證據，其為訴訟上之證明，須於通常一
    般之人均不致有所懷疑，而得確信其為真實之程度者，始得
    據為有罪之認定；另刑事訴訟法第161 條已於91年2月8日修
    正公布，其第1 項規定：檢察官就被告犯罪事實，應負舉證
    責任，並指出證明之方法；因此，檢察官對於起訴之犯罪事
    實，應負提出證據及說服之實質舉證責任，倘其所提出之證
    據，不足為被告有罪之積極證明，或其指出證明之方法，無
    從說服法院以形成被告有罪之心證，基於無罪推定之原則，
    自應為被告無罪判決之諭知，最高法院30年上字第816 號、
    76年台上字第4986號、92年台上字第128 號著有判例可資參
    照。
三、檢察官認被告甲○○涉犯刑法第30條第1項前段、第339條第
    1 項之幫助詐欺取財罪嫌，無非係以：被告固不否認華南銀
    行中壢分行前開帳戶為其所有，且詐騙過程業經被害人乙○
    ○指述歷歷，復有華南銀行中壢分行96年9 月28日（96）華
    壢存字第591 號函附開戶資料、存款往來明細、自動櫃員機
    儲戶交易明細表等各1 份在卷可稽，是被告於提供前開帳戶
    之存摺、金融卡交予不詳人士使用，應足以預見該幫助該詐
    騙集團掩飾或隱匿犯罪所得之款項，且亦不違反其本意，足
    見被告自有幫助詐欺之不確定故意等，為其主要論據。
四、訊據被告甲○○堅詞否認有何幫助詐欺取財犯行，辯稱：伊
    所有之華南銀行中壢分行存款帳戶之帳號為000-00-000000-
    0號，要非本案所涉000-00-000000-0號存款帳戶，至伊前於
    警詢時及偵查中坦認前開帳戶為所有乙節，乃因緊張誤認，
    實無幫助詐欺取財行為等語。經查，華南銀行中壢分行000-
    00-000000-0 號存款帳戶，應為林泉寶於93年5月3日申辦，
    而被告所有該行存款帳戶則為000-00-000000-0 號，另被害
    人乙○○於96年8月31日晚間7時7分許，轉匯9,999元至該行
    000-00-000000-0 號存款帳戶等節，有華南銀行中壢分行98
    年4月3日（98）華壢存字第424號函附000-00-000000-0號、
    000-00-000000-0 號存款帳戶開戶資料、自動櫃員機儲戶交
    易明細表各1份附卷足憑（見98年度執聲再字第3號執行卷第
    7頁至第11頁，96年度偵字第27639號偵查卷第10頁），足可
    見被害人係將款項匯至林泉寶申辦之華南銀行中壢分行000-
    00-000000-0 號存款帳戶內，要非本案被告所有之該行000-
    00-000000-0 號存款帳戶，自難謂被告有何幫助詐欺取財之
    事實存在。雖然，被告迭於警詢時、偵查中均坦認華南銀行
    中壢分行000-00-000000-0 號存款帳戶為其所有乙節（見96
    年度偵字第27639 號偵查卷第4頁至第6頁、第27頁至第28頁
    ），但參華南銀行中壢分行96年9 月28日（96）華壢存字第
    591號函附開戶資料、存款往來明細，所附存款明細固為000
    -00-000000-0號存款帳戶無誤，然開戶資料卻為000-00-000
    000-0 號存款帳戶（見同上偵查卷第11頁至第14頁、第16頁
    ），亦即將被告所有前開帳戶誤認為本案詐騙使用之金融帳
    戶，乃因之導致被告應答時為不正確之供述內容，當核與真
    實情形不符，自不得徒以被告要與事實不符之供述，佐為其
    幫助詐欺取財犯行之不利證據。至於，被告所辯華南銀行中
    壢分行000-00-000000-0 號存款帳戶有無於該段期間失竊或
    遺失，抑或有不明款項匯入等情究否屬實，因本案檢察官所
    憑被害人匯入之存款帳戶確非被告所有，實則應為林泉寶申
    辦乙節，業經本院認定綦詳，顯然被告客觀上並無幫助詐欺
    取財之行為存在，自不論被告所辯真偽，均無從為其不利之
    事實認定，而推論其主觀上有不確定故意。是以，被告固前
    於警詢時、偵查中坦認華南銀行中壢分行 000-00-000000-0
    號存款帳戶為其所有，但事實上前開帳戶應為林泉寶所申辦
    ，且無何積極事證可認被告為前開帳戶實際使用之人，所為
    不利於己供述核與事實不符，亟無從作為本案犯行認定之依
    據，率爾佐認其供述之真實性，得以幫助詐欺取財罪名相繩
    。
五、綜上所述，本案有關被告甲○○所犯幫助詐欺取財罪所憑之
    事證，檢察官所舉華南銀行中壢分行000-00-000000-0 號存
    款帳戶，經核被告所申辦使用，亦查無何積極事證可認其有
    幫助詐欺取財之行為，自無合理之懷疑存在，而得確信其為
    真實，遽難僅以被告前於警詢時、偵查中與真實情形不符之
    供述，佐為本案不利之事實認定依據，而論以刑法第30條第
    1項前段、第339 條第1項之幫助詐欺取財罪嫌。執此，檢察
    官所引各項事證未達於通常一般之人均不致有所懷疑，復查
    無其他積極證據足證被告確有本案犯行，而得確信其有犯罪
    之程度，是仍容有合理之懷疑存在，自屬不能證明被告犯罪
    。是揆諸首揭說明，本案應為被告無罪之諭知。
據上論斷，應依刑事訴訟法第436條、第452條、第301條第1項，
判決如主文。
本案經檢察官施昱廷到庭執行職務。
中    華    民    國    98    年    8     月    27    日
                  刑事第六庭  審判長法  官  錢建榮
                                    法  官  宣玉華
                                    法  官  黃翊哲
以上正本證明與原本無異。
如不服本判決，應於判決送達後10日內向本院提出上訴書狀（應
附繕本），並應敘述具體理由，其未敘述上訴理由者，應於上訴
期間屆滿後20日向本院內補提理由書，上訴於臺灣高等法院。
                                    書記官  劉霜潔
中    華    民    國    98    年    8     月    27    日


司法院資訊處製作；財團法人民間司法改革基金會備份。
